臺灣屏東地方法院刑事判決　　　　　　　100年度訴字第215號
公　訴　人　臺灣屏東地方法院檢察署檢察官
被　　　告　徐炎輝
上列被告因違反藥事法案件，經檢察官提起公訴（99年度偵字第
9240號、100 年度偵字第522 號），嗣因被告就被訴事實為有罪
之陳述，本院告知被告簡式審判程序之旨，並聽取當事人之意見
後，裁定改由受命法官獨任依簡式審判程序進行，判決如下：
    主  文
徐炎輝犯藥事法第八十二條第一項之製造偽藥罪，累犯，處有期
徒刑伍月。扣案如附表所示之物，均沒收。
    事  實
一、徐炎輝前因偽造文書案件，經臺灣高雄地方法院以民國96年
    度簡字第3748號判處有期徒刑2月，減為有期徒刑1月確定，
    並於98年2 月25日繳納易科罰金而執行完畢。
二、詎其猶不知悔改，明知藥品如未經主管機關核准擅自製造，
    即屬偽藥，不得製造，竟基於製造偽藥之犯意，於99年9 月
    30日起至同年10月6 日止，約1 週期間，在位於屏東縣枋寮
    鄉○○路215 號保安宮旁之空地，將鹿角、龜板、鹿茸、枸
    杞、紅棗、黑棗、人蔘鬚、當歸片、蓍片等中藥材，放入其
    向不知情友人借得之爐具等器具內，藉由不明方法，將上揭
    中藥材接續熬製成「龜鹿二仙膠」，以此方法未經核遂准而
    接續製造屬於偽藥之「龜鹿二仙膠」。嗣於99年10月6 日11
    時許，在上開保安宮旁之空地，經行政院海岸巡防署海岸巡
    防總局南部地區巡防局屏東縣機動查緝隊會同屏東縣政府衛
    生局聯合稽查小組，當場查獲，並扣得如附表所示之物，始
    查悉上情。
三、案經行政院海岸巡防署海岸巡防總局南部地區巡防局屏東縣
    機動查緝隊移送臺灣屏東地方法院檢察署檢察官偵查起訴。
    理  由
一、按本件被告徐炎輝所犯係死刑、無期徒刑、最輕本刑為3 年
    以上有期徒刑以外之罪，其於準備程序就前揭被訴事實為有
    罪之陳述，經法官告知簡式審判程序之旨，並聽取其與辯護
    人及公訴人之意見後，本院認無不得或不宜改依簡式審判程
    序進行之處，爰依刑事訴訟法第273 條之1 第1 項、第284
    條之1 ，裁定本件由受命法官獨任進行簡式審判程序，合先
    敘明。
二、訊據被告對於上揭時、地，製造偽藥「龜鹿二仙膠」之事實
    ，業已坦承不諱；又被告製造之「龜鹿二仙膠」，經抽樣送
    請行政院衛生署中醫藥委員會鑑定結果，略認：「依案附受
    詢問人徐○○（即被告）偵詢調查筆錄（第1 次）第2 頁及
    第4 頁內容，該品以「鹿角、龜板、鹿茸、枸杞、紅棗、黑
    棗、人蔘鬚、當歸片、蓍片等中藥材製成（惟未檢出鹿及龜
    之DNA ），並宣稱「補血」功效，應以藥品管理，並究其來
    源，如係未經核准擅自製造，核屬藥事法第20第1 項第1 款
    之偽藥」等情，有該委員會99年12月13日衛中會藥字第0990
    018091號函，以及屏東縣衛生局99年12月16日屏衛藥字第09
    90037120號函附卷足稽（見屏東機字第0990017793號警卷第
    37 、38 頁）；此外，復有扣押筆錄、扣押物品目錄表、現
    場查獲暨扣案物品照片附卷為佐，以及前揭如附表所示之物
    扣案為憑。綜上所述，足徵被告之自白核與事實相符，其所
    為自白當可採信，是以本件事證已臻明確，被告之犯行應堪
    認定。
三、論罪科刑部分：
  (一)核被告所為係犯藥事法第82條第1 項之製造偽藥罪。被告在
    上開時、地製造「龜鹿二仙膠」，雖自99年9 月30日起至同
    年10月6 日止，惟被告將前揭鹿角等中藥材，放入爐具等器
    具內熬煮至液體狀態之過程為7 日，業據被告供明在卷（見
    屏東機字第0990017793號警卷第7 頁），足見該段期間之行
    為係前揭製造偽藥之一包括行為，自應論以一罪。又被告前
    有如事實欄所載徒刑之宣告及執行完畢之事實，此有臺灣高
    等法院被告前案紀錄表可參，其受有期徒刑執行完畢後，5
    年內故意再犯本件有期徒刑以上之罪，為累犯。
  (二)本院審酌被告擅自製造偽藥，品質未受控管，對他人生命及
    身體健康易造成危害，且倘若該偽藥經消費者服用後，造成
    之風險難以想像，行為實無可取，惟考量被告於犯後已坦承
    犯行，足見其非無悔意，並斟酌被告之犯罪手段尚屬和平、
    及其智識程度等一切情形，爰量處如主文所示之刑。
四、末按，藥事法第79條第1 項規定：「查獲之偽藥或禁藥，沒
    入銷燬之」，上開沒入銷燬之規定，係列於藥事法第8 章「
    稽查及取締」內，而非列於第9 章之「罰則」，其性質應屬
    行政秩序罰，屬行政機關依行政程序科罰之權限，法院自不
    得越權於判決內諭知沒入銷燬；惟查獲之禁藥若未經行政機
    關沒入並銷燬，法院自應依刑法第38條規定宣告沒收之（最
    高法院92年度臺上字第2718號、93年度臺上字第738 號判決
    意旨參照）。查本件扣案如附表所示編號1 、2 、19之龜鹿
    二仙膠，乃未經核准製造之偽藥，已如前述，且扣案物品尚
    未經行政機關沒收銷燬，仍在檢察署贓物庫保管中，有臺灣
    屏東地方法院檢察署99年度保字第2473號扣押物品清單1 紙
    在卷可證（沿用行政院海岸巡防署海岸巡防總局南部地區巡
    防局屏東縣機動查緝隊扣押物品清單，見99年偵字第9240號
    偵查卷第15頁），則因除扣案如附表所示編號3 、4 、16至
    18之物品外，其餘均為被告所有，業據被告供明在卷（見屏
    東機字第0990017793號警卷第2 頁、99年偵字第9240號偵查
    卷第6 頁），其中如附表所示編號1 、2 、19之龜鹿二仙膠
    ，係被告製造偽藥所生之物，而附表所示編號5 至12之酒製
    當歸片等中藥材，均係被告預備製造偽藥所用之物，附表所
    示編號13至15所示之物，係被告製造偽藥所用之物，爰分別
    依刑法第38條第1 項第2 款、第3 款規定，併予宣告沒收；
    再者，如附表所示編號3 、4 、16至18之物品，雖非被告所
    有，業如前述，但依藥事法第88條之規定，不問屬於犯人與
    否，亦應併予宣告沒收。至本件被告經查緝隊查獲後，另扣
    得盒裝塊狀之龜鹿二仙膠13塊，復經屏東縣政府衛生局將之
    一併送驗，此有扣押物品目錄表在卷可稽（見屏東機字第09
    90017793號警卷第13頁），惟此13塊龜鹿二仙膠，並未據檢
    察官起訴，且依被告於警詢所供（見屏東機字第0990017793
    號警卷第4 、7 頁），該13塊龜鹿二仙膠顯非被告於前揭時
    、地所製造，則此部分是否另涉及犯罪，自應由檢察官另行
    偵辦，爰不予宣告沒收。
據上論斷，應依刑事訴訟法第299 條第1 項前段、第273 條之1
第1 項，藥事法第82條第1 項、第88條，刑法第11條前段、第47
條第1 項、第38條第1 項第2 款、第3 款，判決如主文。
本案經檢察官鍾佩真到庭執行職務。
中    華    民    國    100   年    4     月    25    日
                      刑事第一庭  法  官  楊宗翰
以上正本證明與原本無異。
如不服本判決應於收受判決後10日內向本院提出上訴書狀，並應
敘述具體理由。其未敘述上訴理由者，應於上訴期間屆滿後20日
內向本院補提理由書(均須按他造當事人之人數附繕本)「切勿逕
送上級法院」。
中    華    民    國    100   年    4     月    25    日
                                  書記官  鍾小屏
附錄本判決論罪之法條：
藥事法第82條製造或輸入偽藥或禁藥者，處10年以下有期徒刑，
得併科新臺幣1 千萬元以下罰金。
犯前項之罪，因而致人於死者，處無期徒刑或10年以上有期徒刑
，致重傷者，處7 年以上有期徒刑。
因過失犯第1 項之罪者，處3 年以下有期徒刑、拘役或科新臺幣
50萬元以下罰金。
第 1 項之未遂犯罰之。
附表：
┌──┬────────┬──────┬────────────┐
│編號│物品名稱        │數量        │備註                    │
├──┼────────┼──────┼────────────┤
│1   │龜鹿二仙膠成品  │16500公克   │送驗297 公克部分無證據證│
│    │                │            │明已滅失                │
├──┼────────┼──────┼────────────┤
│2   │龜鹿二仙膠成品  │2098公克（2 │                        │
│    │                │瓶裝）      │                        │
├──┼────────┼──────┼────────────┤
│3   │壓力鍋爐        │1具         │不予宣告沒收            │
├──┼────────┼──────┼────────────┤
│4   │大型鍋具        │2個         │不予宣告沒收            │
├──┼────────┼──────┼────────────┤
│5   │酒製當歸片      │1包         │毛重302公克             │
├──┼────────┼──────┼────────────┤
│6   │紅蓍片          │2包         │毛重653 公克；起訴書誤載│
│    │                │            │為紅片                  │
├──┼────────┼──────┼────────────┤
│7   │鹿角            │1支         │毛重586公克             │
├──┼────────┼──────┼────────────┤
│8   │高麗人蔘鬚      │1包         │毛重420公克             │
├──┼────────┼──────┼────────────┤
│9   │烏棗            │1包         │毛重101公克             │
├──┼────────┼──────┼────────────┤
│10  │枸杞            │1包         │毛重310公克             │
├──┼────────┼──────┼────────────┤
│11  │紅棗            │1包         │毛重196公克             │
├──┼────────┼──────┼────────────┤
│12  │薑              │1包         │毛重371公克             │
├──┼────────┼──────┼────────────┤
│13  │廣告單          │1包         │                        │
├──┼────────┼──────┼────────────┤
│14  │名片            │1盒         │                        │
├──┼────────┼──────┼────────────┤
│15  │廣告布招        │2支         │                        │
├──┼────────┼──────┼────────────┤
│16  │瓦斯爐具        │2組         │                        │
├──┼────────┼──────┼────────────┤
│17  │大型鍋具支架    │2組         │                        │
├──┼────────┼──────┼────────────┤
│18  │壓力鍋爐支架    │1組         │                        │
├──┼────────┼──────┼────────────┤
│19  │龜鹿二仙膠半成品│46000公克   │送驗407 公克部分無證據證│
│    │                │            │明已滅失                │
└──┴────────┴──────┴────────────┘